臺灣嘉義地方法院刑事判決
109年度訴字第734號
公  訴  人  臺灣嘉義地方檢察署檢察官
被      告  方新翔


選任辯護人  李菁琪律師
上列被告因違反毒品危害防制條例案件，經檢察官提起公訴（10
9年度偵字第3676號），本院判決如下：
    主  文
甲○○販賣第二級毒品未遂，處有期徒刑貳年。
緩刑伍年，並應於本判決確定之日起貳年內支付公庫新臺幣貳拾
萬元，且應於本判決確定之日起貳年內，向指定之政府機關、政
府機構、行政法人、社區或其他符合公益目的之機構或團體，提
供貳佰肆拾小時之義務勞務，並應於本判決確定之日起壹年內，
接受拾小時之法治教育。緩刑期間付保護管束。
扣案如附表編號1 所示之物沒收；扣案如附表編號2 所示之物沒
收銷燬之。
    犯 罪 事 實
一、甲○○明知大麻係毒品危害防制條例第2 條第2 項第2 款所列
    管之第二級毒品，不得非法持有、販賣，竟基於意圖營利而
    販賣第二級毒品大麻之犯意，於民國109 年2 月15日上午10
    時36分許，以扣案之手機行動電話1 支（Iphone廠牌XS型號
    ，含門號0000-000000號SIM 卡1 張）連線上網後，在Teleg
    ram「四二零討論區chat」群組中，以「W 」暱稱向執行網
    路巡邏之苗栗縣警察局竹南分局員警傳達有大麻可供販售之
    訊息，該分局員警遂喬裝買家與甲○○聯繫，進而商談大麻交
    易之相關事宜。之後喬裝買家之員警向甲○○佯稱願以新臺幣
    ( 下同)12 萬5,000元向甲○○購買100 公克之大麻，甲○○應
    允後，即與員警相約於同年4 月22日晚間10時許，在嘉義縣
    ○○鄉○○村○道0 號高速公路中埔交流道附近之「統一便利商
    店翁聚德」門市店前交易。嗣於109 年4 月22日晚間10時10
    分許，甲○○依約抵達上開地點後，即將第二級毒品大麻1 包
    （含袋毛重108.9 公克）交付予喬裝成買家之員警，並向喬
    裝為買家之員警收取價金12萬5,000 元，員警確認甲○○確有
    販賣毒品之犯意及行為後，即表明身分並將甲○○逮捕，取得
    之大麻1 包則予以扣押而販賣第二級毒品未遂。其後，員警
    陸續在甲○○身著衣物及所駕駛之車牌號碼000-0000號自用小
    客車內，搜得並扣押甲○○所持用之行動電話1 支（Iphone廠
    牌XS型號，含門號0000-000000號SIM 卡1張）等物。
二、案經苗栗縣警察局竹南分局報告臺灣嘉義地方檢察署檢察官
    偵查起訴。
    理  由
壹、證據能力按被告以外之人於審判外之言詞或書面陳述，除法
    律有規定者外，不得作為證據；被告以外之人於審判外之陳
    述，雖不符前4條之規定，而經當事人於審判程序同意作為
    證據，法院審酌該言詞陳述或書面陳述作成時之情況，認為
    適當者，亦得為證據；當事人、代理人或辯護人於法院調查
    證據時，知有第159條第1項不得為證據之情形，而未於言詞
    辯論終結前聲明異議者，視為有前項之同意，刑事訴訟法第
    159條第1項、第159條之5分別定有明文。經查，本判決後開
    引用具傳聞性質之證據資料，於準備程序時業經被告甲○○及
    其辯護人表示同意有證據能力【見本院109年度訴字第734號
    卷-下稱「本院卷」，第57、209頁】，且檢察官、被告、辯
    護人於調查證據時，已知其內容及性質，皆未於言詞辯論終
    結前聲明異議。本院審酌各該證據作成時之情況正常，所取
    得過程並無瑕疵，且與本案相關之待證事實具有關連性，並
    無證明力明顯過低等情形，適當作為證據，復經本院於審判
    期日依法進行調查、辯論，揆諸上開規定，認該等證據均有
    證據能力。
貳、認定犯罪事實所憑證據及理由：
一、前揭犯罪事實，業據被告於警詢、偵查及本院準備程序、審理時，均坦承不諱(見南警偵字第1090009440號卷-下稱「警卷」，第7-21頁；109年度偵字第3676號卷-下稱「偵卷」，第231-233頁；本院卷第55、201頁)，並有苗栗縣警察局竹南分局搜索扣押筆錄、扣押物品收據、扣押物品目錄表、苗栗縣警察局竹南分局竹南派出所員警洪子傑職務報告各1份、查獲現場照片12張、Telegram群組通訊對話紀錄擷圖57張在卷可考(見警卷第3、22-26、29-63頁；偵卷第15、53-61、77-133、135-145、161-169頁)。復有大麻1 包（含袋毛重108.9 公克）及行動電話1 支（Iphone廠牌XS型號，含門號0000-000000號SIM 卡1張）扣案為憑。而上開扣案之大麻1包(菸草檢品)，經送驗後，含第二級毒品大麻成分，合計淨重98.03公克(驗餘淨重97.92公克)乙情，此有法務部調查局濫用藥物實驗室109年6月10日調科壹字第10923009790號鑑定書1份在卷可查(見偵卷第213頁)，足認被告之任意性自白與事實相符，洵堪認定。
二、按販賣第二級毒品係法定最輕本刑7年以上有期徒刑之重罪(
    修法前之法定最輕本刑，詳後述)，乃政府查禁森嚴之違法
    行為，為一般民眾普遍認知之事，倘非有利可圖，一般人應
    無平白甘冒被查緝嚴罰之高度風險而為販賣第二級毒品之理
    。何況該毒品物稀價昂、價格不貲，不論任何包裝，均可任
    意分裝增減分量，每次買賣價量，亦可能隨時依雙方間之關
    係深淺、需求量及對行情之認知、來源是否充裕、查緝是否
    嚴厲及所冒風險之評估等等，而異其標準，並隨時機動調整
    ，是販賣之利得，除經坦承犯行或價量俱臻明確外，委難查
    得實情，而販毒之人從價差或量差中牟利之方式雖異，然其
    意圖營利非法販賣行為則一。參以本件被告販賣毒品之模式
    ，係以通訊軟體Telegram暱稱「W 」與佯裝為買家之員警聯
    絡購買毒品並約見面時、地，且使用「閱後即焚」之APP規
    避執法人員追查，以如此積極、直接，復隱蔽查緝之方式進
    行毒品交易，茍無利益可圖，被告自無可能甘冒重罪風險販
    賣上開毒品與無深切情誼之他人之可能，況被告於警詢、本
    院準備程序及審理時坦認：如果交易成功，約可獲利1萬5千
    元(見警卷第19頁；本院卷第55、209頁)，顯見被告係出於
    營利意圖而為上揭販賣第二級毒品之犯行無訛。綜上所述，
    足認被告之任意性自白，與事實相符，洵堪採信。本案事證
    明確，被告上開犯行，均堪認定，皆應予依法論科。　
參、新舊法比較：
    被告行為後，毒品危害防制條例第4 條第2 項及同條例第17
    條第2 項等規定，於109 年1 月15日修正公布，並自109 年
    7 月15日生效施行：
一、修正前毒品危害防制條例第4 條第2 項規定：「製造、運輸
    、販賣第二級毒品者，處無期徒刑或7 年以上有期徒刑，得
    併科新臺幣1,000 萬元以下罰金」；修正後則規定「製造、
    運輸、販賣第二級毒品者，處無期徒刑或10年以上有期徒刑
    ，得併科新臺幣1,500 萬元以下罰金。」，經比較修正前、
    後之規定，修正後之法定刑明顯提高，當以修正前之規定較
    有利於被告。
二、又修正前毒品危害防制條例第17條第2 項規定：「犯第4 條
    至第8 條之罪於偵查及審判中均自白者，減輕其刑」；修正
    後規定為：「犯第4 條至第8 條之罪於偵查及歷次審判中均
    自白者，減輕其刑」。經比較修正前、後之規定，修正後須
    於「歷次」審判中均自白犯罪，始得依該條規定減輕其刑，
    仍以修正前之規定較有利被告。
三、準此，經整體綜合比較結果，被告本件應依刑法第2 條第1
    項前段之規定，適用其行為時法即修正前毒品危害防制條例
    之上開規定。
肆、論罪科刑：
一、復按刑法上所謂陷害教唆，係指行為人原無犯罪之意思，純
    因具有司法警察權者之設計誘陷，以唆使其萌生犯意，待其
    形式上符合著手於犯罪行為之實行時，再予逮捕者而言。此
    種「陷害教唆」，因行為人原無犯罪之意思，具有司法警察
    權者復伺機逮捕，係以不正當手段入人於罪，尚難遽認被陷
    害教唆者成立犯罪。至刑事偵查技術上所謂之「釣魚」者，
    則指對於原已犯罪或具有犯罪故意之人，司法警察於獲悉後
    為取得證據，以設計引誘之方式，佯與之為對合行為，使其
    暴露犯罪事證，待其著手於犯罪行為之實行時，予以逮捕、
    偵辦者而言。後者因犯罪行為人主觀上原即有犯罪之意思，
    倘客觀上又已著手於犯罪行為之實行時，自得成立未遂犯，
    與「陷害教唆」情形迥然有別（最高法院102年度台上字第9
    88號判決參照）。查本案係由被告於網路上傳送刊登販賣第
    二級毒品之內容予喬裝買家之員警，進而約定交易上開毒品
    之價格、時間、地點等細節，嗣並由被告出面與喬裝買家之
    員警進行交易，足認被告主觀上本即有販賣第二級毒品之營
    利犯意，而客觀亦著手販賣之行為，僅因喬裝成買家之員警
    無購買之意，以致無法完成交易，揆諸前引最高法院判決意
    旨，自應成立販賣第二級毒品未遂罪。是核被告所為，係犯
    修正前毒品危害防制條例第4條第6項、第2項之販賣第二級
    毒品未遂罪。至被告販賣第二級毒品前持有毒品大麻之低度
    行為，為其販賣之高度行為所吸收，不另論罪。
二、刑之減輕：
 ㈠ 被告已著手販賣之實行而不遂，為未遂犯，爰依刑法第25條
    第2項之規定減輕其刑。又被告於偵查及審判中均自白犯販
    賣第二級毒品未遂罪(見偵卷第231-233頁；本院卷第55、20
    1頁)，業如前述，應依修正前毒品危害防制條例第17條第2
    項之規定減輕其刑。又按刑有二種以上之減輕者，先依較少
    之數減輕之，刑法第71條第2條定有明文。被告就上開犯行
    有修正前毒品危害防制條例例第17條第2項之減輕事由及刑
    法第25條第2項減輕規定之適用。是爰依上開規定，先依修
    正前毒品危害防制條例第17條第2項規定減輕其刑，再依刑
    法第25條第2項規定遞減其刑。
 ㈡ 至辯護人雖以被告本案行為僅有販賣1 次而為被告主張有刑
    法第59條酌減其刑之適用云云，惟按刑法第59條之酌量減輕
    其刑，必於犯罪之情狀，在客觀上足以引起一般同情，認為
    即予宣告法定最低度刑期，猶嫌過重者，始有其適用（最高
    法院著有51年台上字第899 號判例意旨參照）。查販賣第二
    級毒品對社會風氣危害重大，為政府嚴加查緝之重大犯罪，
    被告明知毒品對國民整體身體健康危害甚鉅，對社會治安顯
    具有相當危害，雖其本案所為僅有1 次(未遂)，但其無非是
    為了賺取錢財而選擇販毒營利，可認犯罪當時並無特殊之原
    因與環境，在客觀上足以引起一般同情而顯然可憫，另參以
    被告本件販賣第二級毒品犯行，已依刑法第25條第2項及修
    正前毒品危害防制條例第17條第2 項之規定，遞減輕其刑在
    案，是其並無宣告處以上開減輕其刑後之法定最低刑度，猶
    嫌過重之情形，故不依刑法第59條之規定酌減其刑，附此敘
    明。
三、爰以行為人之責任為基礎，審酌被告明知第二級毒品戕害人
    體身心健康甚鉅，卻為圖利，著手販賣第二級毒品，助長毒
    品泛濫，戕害國民身心健康，破壞社會治安，所為誠屬不該
    ，所幸本案經員警及時查獲，而未生販賣毒品之結果，並審
    酌其本案中販賣毒品之對象僅1人、次數僅1次(未遂)，所造
    成危害社會之程度與大量販賣毒品以賺取巨額利潤之行為有
    別，兼衡被告未有任何刑事前科之素行，此有臺灣高等法院
    被告前案紀錄表在卷可佐，暨參考其戶籍資料及自述因疫情
    關係收入減少之犯罪動機、目的、犯罪之手段、犯罪情節等
    情，及其自陳從事運輸業，受雇擔任大貨車司機，受有骨折
    等傷勢持續追蹤治療中，月薪約5萬多元，已婚，育有5歲及
    未滿周歲之幼兒(110年1月生)，平日與配偶、小孩及母親等
    同住生活，高職畢業之智識程度(見警卷第69頁；偵卷第151
    、232頁；本院卷第208頁)，並提出戶口名簿及診斷證明書
    等件供參（見本院卷第211、221-223頁）等一切情狀，量處
    如主文所示之刑。　　
四、緩刑宣告：
㈠ 被告未曾因故意犯罪受有期徒刑以上刑之宣告，有臺灣高等 
   法院被告前案紀錄表附卷可稽，其因一時失慮，致罹刑典，
   事後已坦承犯行，深具悔意，考量被告於本案行為前，並無
   類似之毒品危害防制條例案件而經法院判處罪刑之前科紀錄
   ，對社會、國家法益所生之危害較為有限，猶有經矯正而改
   過遷善之積極可能，且犯罪後坦承犯行，正視己非並表悛悔
   ，若能藉由本次教訓，徹底遠離毒品，對被告往後之人生，
   必有相當助益，並衡以被告家庭支援系統尚屬健全，且尚育
   有兩名幼童，因智慮未深而蹈法網，倘令入監服刑，中斷其
   社會生活，對其人格發展及家庭環境恐非有利，本院審酌上
   情，衡其經此偵、審程序及科刑教訓後，當知所警惕，宜使
   其有機會得以改過自新，因認尚無逕使其執行自由刑之必要
   ，允宜先賦予其適當之社會處遇，以期能有效回歸社會，是
   主文中對被告所宣告之刑，以暫不執行為適當，爰依刑法第7
   4條第1項第1款規定，宣告緩刑5年，以策自新。
㈡ 又本院審酌被告所受上開宣告之刑，雖暫無執行之必要，然為
   深植被告守法觀念及矯正其偏差行為，謹記本案教訓及對國
   家社會有所回饋，敦促其確實惕勵改過，爰依刑法第74 條第
   2 項第4 款、第5 款及第8 款規定，命被告於本案判決確定
   之日起2 年內，支付公庫20萬元，並應於本判決確定之日起2
    年內，向指定之政府機關、政府機構、行政法人、社區或其
   他符合公益目的之機構或團體，提供240 小時之義務勞務，
   且命被告應於本判決確定之日起1 年內，完成10小時之法治
   教育，並依刑法第93條第1 項第2 款規定，諭知於緩刑期間
   付保護管束，以觀後效。至被告究應向何政府機關、政府機
   構、行政法人、社區或其他符合公益目的之機構或團體提供
   義務勞務，屬執行之問題，應由執行檢察官斟酌全案情節、
   被告之身心狀況暨其所適合之義務勞務內容及各政府機關、
   政府機構、行政法人、社區或其他符合公益目的之機構或團
   體之需求，妥為指定。另被告如未於主文所示之期間內履行
   本判決所諭知之負擔，情節重大者，檢察官得依刑事訴訟法
   第476 條、刑法第75條之1 之規定，聲請撤銷對其所為之緩
   刑宣告，併予敘明。
伍、沒收部分：
㈠ 扣案如附表編號1所示之Iphone廠牌XS型號行動電話1支（搭配
   門號0000-000000之SIM 卡1 枚），係被告所使用、供聯繫交
   易毒品所用之物（見警卷第20頁；本院卷第55、205-206頁）
   ，應依毒品危害防制條例第19條第1 項規定諭知沒收。
㈡ 扣案如附表編號2 之菸草檢品，經送驗後，含第二級毒品大麻
   成分，合計淨重98.03公克(驗餘淨重97.92公克)乙情，業如
   前述，係被告交易未遂之毒品，應依毒品危害防制條例第18
   條第1 項前段規定，宣告沒收銷燬，而其外包裝已用於包裹
   上開毒品，難以與毒品完全析離，應一併沒收銷燬之，至鑑
   驗耗損之毒品既已滅失，自無庸諭知沒收銷燬。
㈢ 又供被告施用大麻所用之霧化器1組、大麻1 包(毛重0.19公克
   )、盛裝大麻容器1個，乃係被告施用毒品所用之工具及施用
   剩餘之毒品，與本案販賣毒品犯行並無關連，業據被告供陳
   明確(見本院卷第55、207頁)，故於本案中毋庸為沒收之諭知
   ，應由檢察官另為適法之處分。至於另由員警扣案之15萬1,0
   00元，並無證據證明與本案犯行有關，自不得於本案中諭知
   沒收，依法要屬當然。　
據上論斷，應依刑事訴訟法第299條第1項前段，毒品危害防制條
例(修正前)第4條第2項、第6項、(修正前)第17條第2項、第18條
第1 項前段、第19條第1 項，刑法第2 條第1 項前段、第11條、
第25條第2項、第74條第1項第1款、第2項第4款、第5款、第8款
、第93條第1項第2款、第40條之2 第1 項，判決如主文。
本案經檢察官陳睿明提起公訴，檢察官林俊良到庭執行職務。
中　　華　　民　　國　　110 　年　　3 　　月　　15　　日
                  刑事第二庭 審判長 法  官  林正雄
                                    法  官  王品惠
                                    法  官  黃美綾
以上正本證明與原本無異。
如不服本判決應於收受判決後20日內向本院提出上訴書狀，並應
敘述具體理由；其未敘述上訴理由者，應於上訴期間屆滿後20日
內向本院補提理由書（均須按他造當事人之人數附繕本）「切勿
逕送上級法院」。告訴人或被害人如對於本判決不服者，應具備
理由請求檢察官上訴，其上訴期間之計算係以檢察官收受判決正
本之日期為準。
中　　華　　民　　國　　110 　年　　3 　　月　　15　　日
                                    書記官  王嘉祺
附錄本判決論罪科刑法條：
毒品危害防制條例第4條（109 年7 月15日修正施行前）
製造、運輸、販賣第一級毒品者，處死刑或無期徒刑；處無期徒
刑者，得併科新臺幣2千萬元以下罰金。
製造、運輸、販賣第二級毒品者，處無期徒刑或7年以上有期徒
刑，得併科新臺幣1千萬元以下罰金。
製造、運輸、販賣第三級毒品者，處7年以上有期徒刑，得併科
新臺幣7百萬元以下罰金。
製造、運輸、販賣第四級毒品者，處5年以上12年以下有期徒刑
，得併科新臺幣3百萬元以下罰金。
製造、運輸、販賣專供製造或施用毒品之器具者，處1年以上7
年以下有期徒刑，得併科新臺幣1百萬元以下罰金。
前5項之未遂犯罰之。
附表：
編號 名稱 數量 所有人/ 持有人/ 保管人 備註 1 Iphone廠牌XS型號行動電話（搭配門號0000-000000之SIM 卡1 枚） 1支 甲○○ 見警卷第26頁；偵卷第61頁；本院卷第49頁 2 大麻2包 (查獲大麻1包，毛重108.90公克〈含袋重〉；員警從中取出0.30公克〈含袋重〉送驗。故分成2包裝袋) 經檢驗後，合計淨重98.03公克(驗餘淨重97.92公克，空包裝袋總重9.49公克) 【法務部調查局濫用藥物實驗室109年6月10日調科壹字第10923009790號鑑定書(見偵卷第213頁)；人工鑑別編號：000000000】  見警卷第26頁；偵卷第61、213頁；本院卷第49頁